【裁判字號】    89,易,3097
【裁判日期】    890930
【裁判案由】    詐欺
【裁判全文】
台灣台中地方法院刑事判決                        八十九年度易字第三九七號
    公  訴  人  台灣台中地方法院檢察署檢察官
    被      告  乙○○
                丙○○
右列被告因詐欺案件，經檢察官提起公訴（八十九年度偵緝字第四一七、四一八號）
，本院判決如左：
    主  文
乙○○、丙○○共同連續意圖為自己不法之所有，以詐術使人將本人之物交付，各處
有期徒刑拾月；均緩刑肆年。
    事  實
一、乙○○、丙○○為夫妻關係，於民國八十六年一月間渠二人明知因經商負債新台
    幣（下同）四百餘萬元，已無支付能力，竟隱瞞高額負債之事實，共同意圖為自
    己不法之所有，並基於概括之犯意，於（一）八十六年一月五日由丙○○出面擔
    任會首，向丁○○邀約參加每月每會一萬元之互助會一會，每月五日下午八時許
    ，在台中縣大里市○○街六十二號會首住處開標，連同會首共計二十六會，該互
    助會應至八十八年二月五日結束，詎丙○○、乙○○於八十六年十一月間即自行
    停標不知去向，共向丁○○詐得會款十一萬元。（二）八十六年六月十二日在台
    中縣大里市，丙○○得知甲○○向銀行貸得三十萬元，即以需款週轉，願代為繳
    納銀行貸款利息，六個月後必定返還為由，並由乙○○簽發其所有以台中縣大里
    市農會十九甲辦事處為付款人，發票日為八十六年十二月十二日，面額三十萬元
    之支票一張，及發票日分別為八十六年六月至十一月之每月十二日，面額各為一
    萬零一百零八元之利息支票六張，交予甲○○收執以為取信，致甲○○陷於錯誤
    ，而詐得三十萬元，迨至最後一張利息支票及面額三十萬元之支票均遭退票，甲○○始知受騙。（三）八十六年十月間，乙○○、丙○○夫妻因已信用不佳，無
    人願貸予款項，乃前後八次，在台中縣大里市新仁里里長辦事處等地，向丁○○
    表示乙○○擔任里長職務，不好出面向人借錢，故簽發乙○○所有以台中縣大里
    市農會十九甲辦事處為付款人，發票日分別為八十六年十一月四日、八十六年十
    一月十七日、八十六年十一月二十五日、八十六年十二月十日、八十六年十二日
    十日、八十六年十二月十六日、八十六年十二月二十七日、八十七年一月八日，
    面額各為十萬七千五百元、二十萬五千元、五十五萬元、三十萬元、三十三萬元
    、五十五萬元、四十二萬五千元、一百五十二萬三千元等支票八張，委由丁○○
    代為調現，致丁○○陷於錯誤，如數向親友調借現金予乙○○夫妻，詎前開支票
    屆期均不獲兌現，丁○○始知受騙。
二、案經被害人丁○○、甲○○分別訴由臺灣臺中地方法院檢察署檢察官偵查起訴。
    理  由
一、訊據被告乙○○、丙○○二人對於右揭事實坦承不諱，核與被告訴人丁○○、甲○○於偵查時指述情節相符，並有互助會簿影本一份、支票影本十紙、退票理由
    單影本二紙等附卷可稽，而被告乙○○於台中縣大里市農會十九甲辦事處帳號七
    一一００─一二三０三號之支票存款帳戶，係於八十六年十一月二十八日被列為
    拒絕往來戶，亦有台中縣大里市農會八十七年四月二十七日八七里農信字第二一
    六號函一份在卷足憑。本件被告二人既自承於八十六年一月間因經商即負債四百
    餘萬元，已無支付能力，惟其等竟隱瞞高額負債之事實，另組民間互助會及開立
    多紙支票向他人借款，嗣後果於會中停標，所交付之支票亦均遭退票，堪認被告
    二人確有不法所有之詐欺意圖甚明。本件事證已臻明確，被告二人之犯行堪予認
    定。
二、核被告二人所為，均係犯刑法第三百三十九條第一項之詐欺取財罪。被告二人就
    前開犯行，有犯意聯絡及行為分擔，為共同正犯。被告二人先後多次詐欺行為，
    時間緊接，所犯罪名相同，顯係基於概括之犯意為之，為連續犯，均應依刑法第
    五十六條之規定以一罪論，並加重其刑。爰審酌被告夫妻二人明知已無支付能力
    ，竟連續施用無法履行之詐術，使告訴人陷於錯誤而交付金錢，致告訴人蒙受損
    失匪淺，情節非輕，惟念及被告二人於本院審理時已與告訴人達成民事和解，願
    分期清償積欠款項，有和解書影本二份在卷可稽，足認被告二人尚知所悔悟等一
    切情狀，各量處如主文所示之刑，以資懲儆。末查被告二人前均未曾受有期徒刑
    以上刑之宣告，素行尚佳，有台灣高等法院被告全國前案紀錄表二份在卷可按，
    被告二人於本院審理時坦承犯行，深具悔意，且已分別與告訴人二人達成民事和
    解，被告二人經此次刑之宣告教訓後，當知所警惕而無再犯之虞，本院綜核各情
    ，認其等所宣告之刑，以暫不執行為適當，故均併予宣告緩刑四年，以啟自新。
據上論斷，應依刑事訴訟法第二百九十九條第一項前段，刑法第二十八條、第五十六
條、第三百三十九條第一項、第七十四條第一款，罰金罰鍰提高標準條例第一條前段
，判決如主文。
中      華      民      國    八十九    年      九      月     三十     日
                                    台灣台中地方法院刑事第六庭
                                        法  官  張  靜  琪
右正本證明與原本無異。
如不服本判決，應於送達後十日內向本院提出上訴狀(須附繕本)，上訴於台灣高等法
院台中分院。
                                        書記官
中      華      民      國    八十九    年      九      月     三十     日
附錄論罪科刑法條
刑法第三百三十九條
意圖為自己或第三人不法之所有，以詐術使人將本人或第三人之物交付者，處五年以
下有期徒刑、拘役或科或併科一千元以下罰金。
以前項方法得財產上不法之利益或使第三人得之者，亦同。
前二項之未遂犯罰之。


司法院資訊處製作；財團法人民間司法改革基金會備份。
